行　政　法　院　判　決　　　　　　　　　　　　　八十七年度判字第一四六七號
　　原　　　告　政邦建設股份有限公司
　　代　表　人　甲○○
　　被　　　告　臺中市稅捐稽徵處
右當事人間因營業稅事件，原告不服財政部中華民國八十六年十二月三十日台財訴第
000000000號再訴願決定，提起行政訴訟，本院判決如左︰
　　主  文
原告之訴駁回。
　　事  實
緣原告於民國七十八年至八十年間興建房屋工程，取得專門出借牌照之營造商大雄營
造有限公司（以下簡稱大雄公司）開立之統一發票，銷售額為新台幣（以下同）八三
、四一九、二○九元，稅額為四、一七○、九五九元，充作進項憑證，申報扣抵銷項
稅額，案經法務部調查局北部地區機動工作組（以下簡稱調查局北機組）辦理「清塵
專案」查獲，移由被告審理違章成立，核定補徵營業稅四、一七○、九五九元。原告
不服，申請復查，經被告重行核定變更補徵營業稅為一、二三八、○九四元。原告仍
不服，提起訴願、再訴願，遞遭決定駁回，遂提起行政訴訟，茲摘兩造訴辯意旨如
次：
原告起訴意旨略謂︰一、新竹地方法院八十三年度訴字第一五○號刑事判決，將一干
人犯繩之於法，判刑確定，罪有應得，惟受其無辜的原告尚須補稅送罰，情何以堪！
本案對政府而言，並無「漏徵」任何一毛錢營業稅，何來「補徵」﹖二、大院在八十
五年判字第一二五一號判決中依司法院釋字第三三七號解釋文，企業有交易事實，即
使取得虛設行號開立之統一發票做為憑證，只要虛設行號確實向稅捐處申報繳過稅，
則企業即無虛報進項稅額的情形。依上開之判例，原告並無違反營業稅法第五十一條
第五款「虛報進項稅額者」之規定，因此被告追補稅款不無有重複課稅之嫌。三、本
案補稅送罰均依據財政部八十三年七月九日台財稅第八三一六○一三七一號函行政命
令辦理，但該行政命令，有違大院上開之判例，有牴觸者，該行政命令應屬無效，為
憲法第一百七十二條所明定。為此請求判決將原決定及原處分均予撤銷等語。
被告答辯意旨略謂︰(一)、按「營業人左列進項稅額，不得扣抵銷項稅額：一購進之貨
物或勞務未依規定取得並保存第三十三條所列之憑證者。」及「營業人以進項稅額扣
抵銷項稅額者，應具有載明其名稱、地址及統一發票之左列憑證：一購買貨物或勞務
時，所取得載有營業稅額之統一發票。」分別為行為時營業稅法第十九條第一項第一
款及第三十三條第一款所明定。次按「一為符合司法院大法官會議釋字第三三七號解
釋意旨，對於營業人取得非實際交易對象所開立之統一發票作為進項憑證申報扣抵銷
項稅額之案件，應情節，分別依左列原則處理：(一)、取得虛設行號發票申報扣抵之
案件：1.．．．2.有進貨事實者：(1)進貨部分，．．．(2)因虛設行號係專以出售統一
發票牟取不法利益為業，無銷貨事實，故取得虛設行號發票之營業人，自亦無向該虛
設行號進貨並支付進項稅額之事實，除該營業人能證明確有支付進項稅額予實際銷貨
之營業人，並經稽徵機關查明該稅額已依法報繳者，應依營業稅法第十九條第一項第
一款規定，就其取得不得扣抵憑證扣抵銷項稅額部分，追補稅款，不再處漏稅罰外，
．．．(二)、取得虛設行號以外其他非實際交易對象開立之憑證申報扣抵案件：1.．．
．2.有進貨事實者：(1)進貨部分，因未取得實際銷貨人出具之憑證，應依稅捐稽徵法
第四十四條規定處以行為罰。(2)至進貨人取得銷貨人以外之營業人所開立之發票申報
扣抵，如查明開立發票之營業人已依法申報繳納該應納之營業稅者，則尚無逃漏，除
依前項規定處以行為罰外，依營業稅法第十九條第一項第一款規定，應就其取得不得
扣抵憑證扣抵銷項稅額部分，追補稅款。如查明開立發票之營業人並未依法申報繳納
該應納之營業稅者，即有逃漏，除依前項規定處以行為罰外，並應依營業稅法第五十
一條第五款規定補稅並處罰。三稽徵機關依前項原則按營業稅法第五十一條第五款規
定補稅處罰時，應就案營業人有關虛報進項稅額，並因而逃漏稅款之事實，詳予調
查，並具體明，以資明確。」「關於營業人有進貨事實而取得虛設行號開立之發票
申報扣抵銷項稅額案件，如該營業人能證明確有支付進項稅額予實際銷貨人，且經查
明開立發票之虛設行號已依規定按期申報進、銷項資料，並按其申報之應納稅額繳納
者，可依本部八十三年七月九日台財稅八三一六○一三七一號函說明二(一)2.規定辦理
。」亦分別為財政部八十三年七月九日台財稅第八三一六○一三七一號函說明二之(二)
、三及八十四年三月二十四日台財稅第八四一六一四○三八號函釋有案。(二)、本件原
告於七十八年至八十年間興建向陽門第房屋工程，實際承包人為林東村，卻取得專門
出借牌照之營造商大雄公司開立之統一發票，銷售額計八三、四一九、二○九元，此
有談話筆錄、統一發票查核清單及其他相關資料附佐證，事證明確，洵堪認定，本
處乃核定補徵營業稅四、一七○、九五九元。原告不服，主張有委託大雄公司承攬興
建及逾五年核課期間云云。經本處復查結果，略以依台灣台北地方法院檢察署檢察官
八十一年偵字第二二四七四號及八十二年偵字第二六○九號、第五六九一號起訴書事
實欄說明大雄公司係虛設之營造廠商；另銷售額五八、六五七、三○三元，稅額二、
九三二、八六五元已逾五年核課期間，依臺灣省稅務局八十四年十月四日八四稅法字
第八四四八二四四號函准予撤銷，是變更補徵營業稅為一、二三八、○九四元。原告
仍執詞向臺灣省政府及財政部分別提起訴願及再訴願，經該府訴願決定及財政部再訴
願決定亦持相同論見予以維持。(三)、茲原告猶執詞爭議，查依據台灣新竹地方法院八
十三年十月十四日八十三年度訴字第一五○號刑事判決，理由略以：「被告李麗香．
．．辯稱：伊僅在新竹地區受欲營建工程之客戶之委託，經由劉劍萍找各該有營造公
司牌（執）照之營造商承攬工程，伊僅收少數之車馬費．．．被告李麗香自承郭清中
、林明富提供大雄、允成、上昇營造公司之營建執照，伊轉交予陳聰謨，出借予新竹
區未具營建資格之建築商承造工程之承造廠商之用．．．。」而李麗香部分既經判決
確定，則大雄公司為專門出借牌照之營造商事屬顯然。況原告亦自承實際承包人為林
東村，卻取得非實際交易對象之大雄公司所開具之憑證，申報扣抵銷項稅額。從而，
本處以原告未依規定取得憑證及虛報進項稅額，予以追繳稅款，訴願及再訴願決定並
予維持，並無不合。(四)至於原告訴稱其有交易事實，即使取得大雄營造有限公司開立
之統一發票作為憑證，而大雄營造有限公司已向稅捐處申報繳稅，則原告並無虛報進
項稅額情形，自不得核定補稅，否則即重復課稅乙節。本案原告七十八年至八十年間
興建向陽門第房屋工程，實際承包人為林東村，卻取得出借牌照廠商大雄營造有限公
司開立之統一發票申報扣抵銷項稅額，本處以原告取得非實際交易對象開立之統一發
票，係屬首揭營業稅法第十九條第一項第一款規定不得扣抵稅額之憑證，卻仍申報扣
抵銷項稅額，乃依財政部八十四年五月二十三日台財稅第八四一六二四九四七號函釋
規定，依營業稅法第十九條第一項第一款規定追補稅款，並無不合。綜上所述，原告
之訴為無理由，請判決駁回原告之訴等語。
　　理  由
按「營業人左列進項稅額，不得扣抵銷項稅額：一購進之貨物或勞務未依規定取得並
保存第三十三條所列之憑證者。」及「營業人以進項稅額扣抵銷項稅額者，應具有載
明其名稱、地址及統一編號之左列憑證：一購買貨物或勞務時，所取得載有營業稅額
之統一發票。」分別為行為時營業稅法第十九條第一項第一款及第三十三條第一款所
明定。次按「二為符合司法院大法官會議釋字第三三七號解釋意旨，對於營業人取得
非實際交易對象所開立之統一發票作為進項憑證申報扣抵銷項稅額之案件，應情節
，分別依左列原則處理：(一)取得虛設行號發票申報扣抵之案件：1.．．．2.有進貨事
實者：(1)進貨部分，．．．(2)因虛設行號係專以出售統一發票牟取不法利益為業，無
銷貨事實，故取得虛設行號發票之營業人，自亦無向該虛設行號進貨並支付進項稅額
之事實，除該營業人能證明確有支付進項稅額予實際銷貨之營業人，並經稽徵機關查
明該稅額已依法報繳者，應依營業稅法第十九條第一項第一款規定，就其取得不得扣
抵憑證扣抵銷項稅額部分，追補稅款，不再處漏稅罰外，．．．(二)取得虛設行號以外
其他非實際交易對象開立之憑證申報扣抵案件：1.．．．2.有進貨事實者：(1)進貨部
分，因未取得實際銷貨人出具之憑證，應依稅捐稽徵法第四十四條規定處以行為罰。
(2)至進貨人取得銷貨人以外之營業人所開立之發票申報扣抵，如查明開立發票之營業
人已依法申報繳納應納之營業稅者，則尚無逃漏，除依前項規定處以行為罰外，依營
業稅法第十九條第一項第一款規定，應就其取得不得扣抵憑證扣抵銷項稅額部分，追
補稅款。如查明開立發票之營業人並未依法申報繳納應納之營業稅者，即有逃漏，除
依前項規定處以行為罰外，並應依營業稅法第五十一條第五款規定補稅並處罰。三稽
徵機關依前項原則按營業稅法第五十一條第五款規定補稅處罰時，應就案營業人有
關虛報進項稅額，並因而逃漏稅款之事實，詳予調查，並具體明，以資明確。」「
關於營業人有進貨事實而取得虛設行號開立之發票申報扣抵銷項稅額案件，如該營業
人能證明確有支付進項稅額予實際銷貨人，且經查明開立發票之虛設行號已依規定按
期申報進、銷項資料，並按其申報之應納稅額繳納者，可依本部八十三年七月九日台
財稅八三一六○一三七一號函說明二(一)2.規定辦理。」亦分別為財政部八十三年七月
九日台財稅第八三一六○一三七一號函說明二之(二)、三及八十四年三月二十四日台財
稅第八四一六一四○三八號函釋有案。本件原告於七十八年至八十年間興建向陽門第
房屋工程，實際承包人為林東村，卻取得專門出借牌照之營造廠商大雄公司開立之統
一發票，銷售額計八三、四一九、二○九元，此有談話筆錄、統一發票查核清單及其
他相關資料附可證，事實明確，洵堪認定。被告乃核定補徵營業稅四、一七○、九
五九元。原告不服，主張有委託大雄公司承攬興建及逾五年核課期間云云。經被告復
查結果，略以依台灣台北地方法院檢察署檢察官八十一年偵字第二二四七四號及八十
二偵字第二六○九號、第五六九一號起訴書事實欄說明大雄公司係虛設之營造廠商；
另銷售額五八、六五七、三○三元，稅額二、九三二、八六五元已逾五年核課期間，
依臺灣省稅務局八十四年十月四日八四稅法字第八四四八二四四號函准予撤銷，是變
更補徵營業稅為一、二三八、○九四元。原告仍不服，循序提起行政訴訟，主張：本
院八十五年度判字第一二五一號判決中，依司法院釋字第三三七號解釋，企業有交易
事實，即使取得虛設行號開立之統一發票作為憑證，只要虛設行號者確實向稅捐處申
報繳稅，則企業即無虛報進項稅額之情形。依上開判決例，原告並無違反營業稅法第
五十一條第五款「虛報進項稅額」之規定，被告補徵稅款，不無重複課稅之嫌。且本
件補稅依據之財政部八十三年七月九日台財稅第八三一六○一三七一號函釋，係行政
命令，既有違本院上開判決例，依法亦屬無效云云。查依據台灣新竹地方法院八十三
年度訴字第一五○號刑事判決，理由略以：「被告李麗香．．．辯稱：伊僅在新竹地
區受欲營建工程之客戶之委託，經由劉劍萍找各該有營造公司牌（執）照之營造商承
攬工程，伊僅收少數之車馬費．．．被告李麗香自承郭清中、林明富提供大雄、允成
、上昇營造公司之營建執照，伊轉交予陳聰謨，出借予新竹區未具營建資格之建築商
承造工程之承造廠商之用．．．。」而李麗香部分既經判決確定，則大雄公司為專門
出借牌照之營造商事屬顯然。況原告亦自承實際承包人為林東村，卻取得非實際交易
對象之大雄公司所開具之憑證，申報扣抵銷項稅額。從而，被告以原告未依規定取得
憑證及虛報進項稅額，予以追繳稅款，並無不合。次查被告係以原告取得非實際交易
對象開立之統一發票，係屬首揭營業稅法第十九條第一項第一款規定不得扣抵稅額之
憑證，卻仍申報扣抵銷項稅額，乃依財政部八十四年五月二十三日台財稅第八四一六
二四九四七號函釋規定，依營業稅法第十九條第一項第一款規定追補稅款，並非依同
法第五十一條第五款之規定追補稅款。又我國現行加值型營業稅係就各個銷售階段之
加值額分別予以課稅之多階段銷售額，各銷售階段之營業人皆為營業稅之納稅義務人
。故該非交易對象之人是否已按其開立發票之金額報繳營業稅額，並不影響本件營業
人補繳營業稅之義務，故不構成重複課稅之問題。又財政部八十三年七月九日台財稅
第八三一六○一三七一號函釋，係該部為符合司法院釋字第三三七號解釋意旨，對於
營業人取得非實際交易對象所開立之統一發票作為進項憑證申報扣抵銷項稅額之案件
，所作之處理原則，既不違背該解釋意旨及營業稅法之規定，自得予以適用。至於原
告所舉本院八十五年度判字第一二五一號判決，並非判例，僅於該個案有其拘束力，
並無拘束本案之效力。原告所訴各節，均無足採。從而，被告所為補徵營業稅之處分
，及一再訴願決定遞予維持，於法均無違誤。原告起訴意旨難謂有理由，應予駁回。
據上論結，本件原告之訴為無理由，爰依行政訴訟法第二十六條後段判決如主文。
中    華    民    國     八十七      年      七      月     二十三      日
                    行 政 法 院 第 二 庭
                                審 判 長 評  事      廖  政  雄
                                         評  事      黃  璽  君
                                         評  事      徐  樹  海
                                         評  事      彭  鳳  至
                                         評  事      黃  合  文
右  正  本  證  明  與  原  本  無  異
                                         法院書記官  王  福  瀛
中    華    民    國     八十七      年      七      月     二十四      日
